【裁判字號】    97,訴,636
【裁判日期】    980220
【裁判案由】    違反槍砲彈藥刀械管制條例
【裁判全文】
臺灣宜蘭地方法院刑事判決               97年度訴字第636號
公  訴  人  臺灣宜蘭地方法院檢察署檢察官
被      告  甲○○
指定辯護人  本院公設辯護人  乙○○
上列被告因違反槍砲彈藥刀械管制條例案件，經檢察官提起公訴
（97年度偵字第3505號），本院判決如下：
    主  文
甲○○未經許可，持有可發射金屬具有殺傷力之土造長槍，處有
期徒刑壹年拾月，併科罰金新台幣參萬元，罰金如易服勞役，以
新台幣壹仟元折算壹日。緩刑參年，並應於本判決確定後壹年內
向指定之公益團體、地方自治團體或社區提供捌拾小時之義務勞
務；緩刑期間付保護管束。扣案之土造長槍壹支（槍枝管制編號
00000000000號）、鋼珠參拾捌顆，均沒收。
    事  實
一、甲○○係平地原住民，明知可發射金屬或子彈具有殺傷力之
    各式槍枝，非經中央主管機關許可，不得持有，詎其於民國
    97年9月8日上午9時許，在宜蘭縣礁溪鄉龍潭山區拾獲可擊
    發金屬彈丸具有殺傷力之土造長槍1枝（槍枝管制編號00000
    000000號）、鋼珠38顆及底火48顆後，為供日後狩獵山豬使
    用，乃將前開土造長槍1枝（含鋼珠及底火）放在所騎乘車
    牌號碼LEH-196號之機車腳踏板，攜回其住於宜蘭縣五結鄉
    ○○路90號住處，而未經許可無故持有之。嗣於同日下午5
    時許，甲○○騎乘上開機車途經宜蘭縣五結鄉○○路52之12
    號時，為警查獲，並扣得其持有之上開土造長槍1枝、鋼珠3
    8顆及底火48顆。
二、案經宜蘭縣警察局羅東分局報告臺灣宜蘭地方法院檢察署檢
    察官偵查起訴。
    理  由
一、上揭事實，業據被告坦承不諱，並有扣案之土造長槍1把、
    鋼珠38顆及底火48顆可資佐證。扣案之土造長槍經送內政部
    警政署刑事警察局鑑定結果，認係由具擊發機構之木質槍身
    及土造金屬槍管組合而成，擊發功能正常，可供擊發口徑0.
    27吋建築工業用彈（作為發射動力），用以發射彈丸使用，
    認具殺傷力等情，有該局97年10月13日刑鑑字第0970139673
    號槍彈鑑定書附卷可稽。又原住民自製之獵槍，係指原住民
    傳統習慣專供捕獵維生之生活工具，由申請人自行獨力製造
    或與非以營利為目的之原住民在警察分局核准之報備地點協
    力製造完成，以逐次由槍口裝填火藥於槍管內，打擊底火或
    他法引爆，將填充之射出物射出，非使用具有彈頭、彈殼及
    火藥之子彈者而言；至所謂「射出物」，則指供自製獵槍引
    爆槍管內遠小於槍管內徑之固體物，如玻璃片、彈丸等，且
    不含具有彈頭、彈殼及火藥之子彈。而扣案土造長槍由具擊
    發機構之木質槍身及土造金屬槍管組合而成，擊發功能正常
    ，可供擊發口徑0. 27吋建築工業用彈（作為發射動力），
    用以發射彈丸使用，其與以逐次由槍口裝填火藥於槍管內，
    打擊底火或他法引爆，將填充之玻璃或金屬固體物射出之「
    自製獵槍」迥異，亦有內政部97年11月13日內授警字第0970
    871688號函存卷可參。足徵被告上揭自白確與事實相符，本
    件事證明確，被告犯行應堪認定。
二、核被告所為，係犯槍砲彈藥刀械管制條例第8條第4項未經許
    可，持有可發射金屬具有殺傷力之土造長槍罪。又被告係在
    龍潭山區拾得扣案之土造長槍，在攜帶回家途中即被警察查
    獲，未曾持以為不法用途，亦未造成公眾或他人現實之惡害
    ，此與一般持有槍枝用於犯罪之徒相比，被告犯罪情節尚屬
    輕微，此次因一時失慮，致罹重典，且自警詢、偵查迄本院
    審理中均坦承犯行，顯見已知悔悟，本院衡其犯罪情狀在客
    觀上足以認科以最低刑度仍嫌過重，爰依刑法第59條之規定
    ，酌量減輕被告之刑。爰審酌槍枝之持有及流通，足以危害
    人身安全及社會秩序，被告應無不知之理，猶未經許可持有
    槍枝，應予非難，惟衡之被告持有槍枝時間甚短，未將之持
    以犯罪、犯後坦承犯行之態度、再審酌被告犯罪之動機、目
    的、手段等一切情狀，量處如主文所示之刑，並就罰金易服
    勞役部分，諭知以新台幣（下同）1,000元折算一日之折算
    標準。又被告未曾因故意犯罪受有期徒刑以上刑之宣告，有
    臺灣高等法院被告前案紀錄表存卷1紙可參，其因一時失慮
    ，致罹刑章，犯後已深知悔悟，歷經此次偵審程序後，當已
    知所警惕，而無再犯之虞，故本院認前開對其宣告之刑，以
    暫不執行為適當，爰併予以宣告緩刑3年，並於本判決確定
    之日起1年內向指定之公益團體、地方自治團體或社區，提
    供80小時之義務勞務（向公益團體、地方自治團體或社區提
    供義務勞務，屬執行之問題，應由執行檢察官斟酌全案情節
    及各公益團體、地方自治團體或社區之需求指定）。又受緩
    刑之宣告而有刑法第74條第2項第5款所定事項者，應於緩刑
    期間付保護管束，為刑法第93條第1項第2款所明定，爰併為
    緩刑期間付保護管束之諭知。
三、扣案之土造長槍1支（槍枝管制編號00000000000號），屬違
    禁物，不問屬於犯人與否，應依刑法第38條第1項第1款規定
    宣告沒收。扣案鋼珠38顆，均屬被告所有，供前開土造長槍
    發射所用配備，業據被告供明在卷，併依刑法第38條第1項
    第2款規定宣告沒收；至扣案底火48顆，已鑑定使用完畢，
    自無庸宣告沒收，併予敘明。
據上論斷，應依刑事訴訟法第299條第1項前段，槍砲彈藥刀械管
制條例第8條第4項，刑法第11條前段、第59條、第42條第3項、
第74條第1項第1款、第2項第5款、第93條第1項第2款、第38條第
1項第1款、第2款，判決如主文。
本案經檢察官郭欣怡到庭執行職務
中    華    民    國    98    年    2     月    20    日
                  刑事第四庭審判長法  官  林楨森
                                  法  官  蔡仁昭
                                  法  官  鄧晴馨
以上正本證明與原本無異。
如不服本判決應於收受送達後十日內向本院提出上訴書狀，並應
敘述具體理由；其未敘述上述理由者，應於上訴期間屆滿後二十
日內向本院補提理由書 (均須按他造當事人之人數附繕本)「切
勿逕送上級法院」。
                                  書記官  張仲達
中    華    民    國    98    年    2     月    23    日
附錄本案論罪科刑法條全文：
槍砲彈藥刀械管制條例第8條
未經許可，製造、販賣或運輸鋼筆槍、瓦斯槍、麻醉槍、獵槍、
空氣槍或第4條第1項第1款所定其他可發射金屬或子彈具有殺傷
力之各式槍砲者，處無期徒刑或5年以上有期徒刑，併科新臺幣1
千萬元以下罰金。
未經許可，轉讓、出租或出借前項所列槍枝者，處5年以上有期
徒刑，併科新臺幣1千萬元以下罰金。
意圖供自己或他人犯罪之用，而犯前二項之罪者，處無期徒刑或
7年以上有期徒刑，併科新臺幣1千萬元以下罰金。
未經許可，持有、寄藏或意圖販賣而陳列第一項所列槍枝者，處
3年以上10年以下有期徒刑，併科新臺幣7百萬元以下罰金。
第一項至第三項之未遂犯罰之。


司法院資訊處製作；財團法人民間司法改革基金會備份。
